【裁判字號】    97,消債更,603
【裁判日期】    971128
【裁判案由】    更生事件
【裁判全文】
臺灣板橋地方法院民事裁定          97年度消債更字第603號
聲  請  人  甲○○
代  理  人  鄭成東律師
上列當事人因消費者債務清理事件聲請更生，本院裁定如下：
    主  文
更生及保全處分聲請均駁回。
聲請費用由聲請人負擔。
    理  由
一、按債務人與金融機構協商成立者，不得聲請更生或清算，但
    因不可歸責於己之事由，致履行顯有重大困難者，不在此限
    ；本條例施行前，債務人依金融主管機關協調成立之中華民
    國銀行公會會員辦理消費金融案件無擔保債務協商機制與金
    融機構成立之協商，準用前項之規定，消費者債務清理條例
    第151 條第5 項、第6 項分別定有明文。又聲請更生或清算
    不合程式或不備其他要件者，法院應以裁定駁回之，但其情
    形可以補正者，法院應定期間先命補正，復為同條例第8 條
    所明定。
二、次按，債務人與金融機構協商成立者，除因不可歸責於己之
    事由，致履行顯有重大困難外，不得聲請更生或清算，其立
    法意旨在避免債務人就已成立之協商任意毀諾，濫用更生或
    清算之債務清理程序，蓋因債務清償方案乃係經當事人行使
    程序選擇權所為之債務清理契約，債務人自應受其拘束。是
    以，債務清償方案成立後，債務人即應按其條件履行，不得
    任意毀諾，僅於其後因情事變更，致該方案履行困難甚或履
    行不能，且債務人就此並無可歸責之事由時，始能聲請更生
    或清算。
三、本件聲請意旨略以：聲請人因負欠債務，民國（下同）95年
    間與無擔保債權銀行達成協商，將債款分為80期，利率0%，
    每月繳納新台幣（下同）43,396元。惟每月依協商條件應清
    償之金額高於聲請人每月之收入（協商當時月收入約14,000
    元），每月收入扣除協商金額後，無法維持最低基本生活，
    且協商成立後，更換工作，收入不穩定等不可歸責於己之事
    由，致履行原協商條件顯有重大困難，為此請求准予更生等
    語。
四、經查，聲請人前曾依中華民國銀行公會會員辦理消費金融案
    件無擔保債務協商機制，與最大債權銀行安泰銀行成立債務
    協商，約定自95年5 月起，分80期，利率0%，由聲請人每月
    10日繳納43,396元，依各債權銀行債權金額比例清償各項債
    務，至全部清償為止，聲請人已依約還款14期，於96年7 月
    份毀諾未繳等情，業據聲請人提出協議書、安泰銀行（即聲
    請人依協商還款紀錄）存簿影本等為證，並經安泰銀行向本
    院陳報明確。是依首揭說明與規定，聲請人如欲聲請更生，
    就其毀諾須有本條例第151 條第5 項但書所稱之「不可歸責
    於己致履行顯有重大困難事由」方得提出。
五、聲請人雖主張其無法依約履行原協商條件，係因如聲請意旨
    所示之不可歸責事由所致，惟查：
    (一)聲請人95年度之所得淨額（已扣除扣繳稅額）為164,719
      元，有聲請人提出之上開年度財政部臺灣北區國稅局綜合
      所得稅各類所得資料清單為證。以此計算，聲請人95年度
      每月平均所得僅有13,727元（164,719 元÷12月＝13,727
      元），固較依協商條件每月應繳納43,396元之數額為低，
      惟此係聲請人與債權銀行成立協商時即已存在之狀況，聲
      請人既仍同意該條件而與債權銀行達成協商，本諸誠信原
      則，事後自不得再以此為由再予爭執。況若依上開資料，
      聲請人所得與協商繳款金額相差懸殊，聲請人竟依約按月
      繳款長達14個月之久，益徵聲請人應另有其他財產來源足
      敷支付，故聲請人以上開情事據為其事後毀諾之不可歸責
      事由，尚非可採。
    (二)又依96年度綜合所得稅各類所得資料清單所載，聲請人96
      年度之所得淨額（已扣除扣繳稅額）為728,607 元，平均
      每月所得為60,717元（728,607 元÷12月＝60,717元），
      扣除依協商條件應繳納之43,396元後，每月尚有17,321元
      可供支用，應無不能履行協商條件之情，且聲請人在95年
      度每月平均所得僅13,727元之情況下，猶能依約履行，則
      在96年度每月平均所得大幅提升為60,717元時，衡情亦難
      認有不能履行協商條件之情事。
    (三)再者，聲請人96年度之薪資所得均來自「法商法國巴黎人
      壽保險股份有公司台灣分公司」，金額共689,412 元，此
      觀前揭聲請人之96年度綜合所得稅各類所得資料清單即明
      ，並無聲請人所稱「更換工作，收入不穩定」之情。嗣經
      本院命聲請人應提出更換工作、收入不穩定等事實之相關
      證明文件，並詳述其原委及始末，聲請人雖於97年10月22
      日具狀補正，惟聲請人並未就其事由詳述原委及始末，所
      提之勞工保險被保險人投保資料，亦不足以證明聲請人於
      協商成立後，有「更換工作，收入不穩定」之事實，是聲
      請人以協商成立後另有「更換工作，收入不穩定」之情，
      ，致繳款困難，而主張毀諾具有不可歸責於己之事由，亦
      難認可採。
    (四)聲請人於「財產及收入狀況說明書」之「聲請前2 年必要
      支出」欄，雖記載其支出水、電、瓦斯及市內電話費等每
      月2,100 元、交通工具費每月1,500 元、全民健保每月2,
      000 元、其他保險每月3,200 元（含聲請人本人、子女張
      嘉鴻及張芷瑜）、醫療費每月1,000 元、子女2 人教育費
      8,600 元、膳食費（3 人）10,000元（共28,400元），暨
      每月實際支出張嘉鴻、張芷瑜扶養費各1,500 元（以上共
      計31,400元），但未提出任何證據證明。經本院命補正後
      ，聲請人僅陳報「家庭每月收支費用統計表」（見97年10
      月22日民事陳報狀附件8） ，並改稱每月支出電費200 元
      、瓦斯費200 元、自來水費200 元、電話費100 元、行動
      電話費200 元、伙食費2,500 元、燃料費1,500 元、勞健
      商業保險1,180 元、定期存款500 元、零用金1,000 元、
      日用雜貨300 元、醫療費100 元、美髮費200 元、銀行負
      債還款12,000元及扶養子女張嘉鴻每月支出8,535 元、扶
      養張芷瑜支出3,458 元、扶養配偶之父母各1,500 元（共
      38,173元），惟亦未出任何單據或證明文件以實其說，聲
      請人主張其每月有上開數額費用之支出，難信屬實，併此
      敘明。
六、綜上所述，聲請人主張其毀諾係因不可歸責於己之事由所致
    ，尚難採信，此外聲請人復未提出其他證據證明有何不可歸
    責於己之事由，致履行原協議內容有重大困難情事，是本件
    聲請與消費者債務清理條例第151條第5項規定即有不符，依
    上開說明，應駁回其更生之聲請。又本件更生之聲請既經駁
    回，則聲請人保全處分之聲請即失所附麗，應一併駁回，爰
    裁定如主文。
中    華    民    國    97    年    11    月    28    日
                  民事第二庭    法  官   程怡怡
上為正本係照原本作成
如不服本裁定，應於裁定送達後10日內，以書狀向本院提出抗告
，並繳納抗告費新臺幣1千元
中    華    民    國    97    年    12    月     2    日
                                書記官   華海珍


司法院資訊處製作；財團法人民間司法改革基金會備份。
